【裁判字號】    89,台上,2004
【裁判日期】    890831
【裁判案由】    給付退休金等
【裁判全文】
最高法院民事裁定                              八十九年度台上字第二○○四號
    上  訴  人  辛○○
                丙○○
                己○○
                庚○○
                戊○○
                甲○○
                乙○○
                丁○○
    共      同
    訴訟代理人  張玉希律師
    被 上訴 人  台旭纖維工業股份有限公司
    法定代理人  王永慶
    訴訟代理人  林貴美律師
右當事人間請求給付退休金等事件，上訴人對於中華民國八十九年三月十四日台灣高
等法院第二審判決（八十八年度重勞上字第七號），提起一部上訴，本院裁定如左：
    主  文
上訴駁回。
第三審訴訟費用由上訴人負擔。
    理  由
按對於第二審判決上訴，非以其違背法令為理由，不得為之。民事訴訟法第四百六十
七條定有明文。依同法第四百六十八條規定，判決不適用法規或適用不當者，為違背
法令。而判決有同法第四百六十九條所列各款情形之一者，為當然違背法令。是當事
人提起上訴，如依民事訴訟法第四百六十八條規定，以第二審判決有不適用法規或適
用法規不當為理由時，其上訴狀或理由書應有具體之指摘，並揭示該法規之條項或其
內容。若係成文法以外之法則，應揭示該法則之旨趣。倘為司法院解釋、或本院之判
例，則應揭示該判解之字號或其內容。如以民事訴訟法第四百六十九條所列各款情形
為理由時，其上訴狀或理由書，應揭示合於該條款之事實。上訴狀或理由書如未依此
項方法表明，或其所表明者，顯與上開法條規定之情形不相合時，即難認為已對第二
審判決之違背法令有具體之指摘，其上訴自難認為合法。本件上訴人對第二審判決有
關請求將作業用品代金列入平均工資計付退休金或資遣費部分提起上訴，雖以該部分
判決違背法令為由，惟核其上訴理由狀所載內容，徒就原審取捨證據、認定事實之職
權行使，所論斷：被上訴人發給上訴人之作業用品代金前為大樓津貼，每六個月發放
一次，係恩給性給付，非屬工資之一部分，於民國七十九年間才改為每月五日併同薪
資發放，亦未變更其性質，且被上訴人發放之薪資明細單中另列有「地區津貼」，是
上訴人主張作業用品代金實質上為外地津貼，應屬工資之範疇云云，無可採取等情，
指摘為不當，並泛言原判決理由矛盾，而未具體表明合於不適用法規、適用法規不當
、或民事訴訟法第四百六十九條所列各款之事實，難認對該部分判決之如何違背法令
已有具體之指摘。依首揭說明，應認其上訴為不合法。又查被上訴人於原審提出台塑
關係企業總管理處總經理室七十九年六月十五日函記載：「主旨：修訂台塑、明志大
樓員工『作業用品代金』發放標準，並自七月一日起生效，……說明二發放方式由每
半年發放一次，改為每月五日併同薪資發放」（見外放證物被上證五），為上訴人所
不爭（見原審卷六五頁至六七頁），且上訴人陳稱：大樓津貼之後改為作業用品代金
云云（見原審卷四八頁），則原審認定作業用品代金前為大樓津貼，係每六個月發放
一次，自無違背法令可言。至上訴人於上訴本院後，始提出台塑關係企業薪資管理辦
法為證，核屬新攻擊方法，依民事訴訟法第四百七十六條第一項規定，本院不得予以
斟酌。仍應認其上訴尚非已合法表明上訴之理由，顯難謂為合法，併此明。
據上論結，本件上訴為不合法。依民事訴訟法第四百八十一條、第四百四十四條第一
項、第九十五條、第七十八條，裁定如主文。
中      華      民      國    八十九    年      八      月    三十一    日
                              最高法院民事第八庭
                                  審判長法官  蘇  茂  秋
                                        法官  徐  璧  湖
                                        法官  曾  煌  圳
                                        法官  李  慧  兒
                                        法官  吳  麗  女
      右正本證明與原本無異
                                              書  記  官
中      華      民      國    八十九    年      九      月     十五     日


司法院資訊處製作；財團法人民間司法改革基金會備份。
